最　高　行　政　法　院　裁　定
　　　　　　　　　　　　　94年度裁字第00389號
上　訴　人　甲○○
被 上訴 人　勞工保險局
代　表　人　史　哲
上列當事人間因勞保事件，上訴人對於中華民國92年9月4日臺北
高等行政法院91年度訴字第2850號判決，提起上訴，本院裁定如
下：
　　主  文
上訴駁回。
上訴審訴訟費用由上訴人負擔。
　　理  由
一、按對於高等行政法院判決上訴，非以其違背法令為理由，不
    得為之，行政訴訟法第242條定有明文。是對於高等行政法
    院判決上訴，若未具體說明原判決違背何項法令、不適用法
    規或如何適用不當之情事，即非主張原判決違背法令以為上
    訴理由，其上訴不應准許。
二、本件被保險人呂永全（即上訴人之配偶）因罹患肝癌，檢據
    申請普通傷病殘廢給付。經被上訴人審查，以被保險人所患
    肝癌治療僅2個月，仍在治療中，不符勞工保險條例第53條
    規定，乃否准所請殘廢給付；嗣呂永全於民國（下同）88年
    11月14日死亡，其受益人即上訴人不服，申請審議，經審定
    駁回，提起訴願，經行政院勞工委員會於90年7月17日以台
    89勞訴字第0019639號訴願決定書決定：「原處分及原審定
    均撤銷，由原處分機關另為適法之處分。」經被上訴人重為
    審查，於90年10月5日以90保給字第6005980號函謂：據所送
    行政院退除役官兵輔導委員會台北榮民總醫院出具之殘廢診
    斷書及調閱該院及國泰綜合醫院內湖分院之病歷影本資料，
    依診斷醫師稱呂永全已不適宜再做任何治療，復原機會渺茫
    ，可視為再治療仍不能期待治療效果，其殘廢程度符合勞工
    保險殘廢給付標準表第46項第3等級，原應發給840日殘廢給
    付，惟其已於88年11月14日死亡，依勞工保險條例施行細則
    第81條規定，僅得就死亡給付或殘廢給付擇一請領，兩者相
    較，應以領取死亡給付為優，所請殘廢給付應不予給付。上
    訴人不服，遞經申請審議及提起訴願，均遭駁回，遂向原審
    提起行政訴訟，求為撤銷原處分、審議決定及訴願決定，並
    命被上訴人依勞工保險條例第53條附表第47項第7等級（440
    日）給付之判決。經原判決以其訴為無理由，予以駁回。上
    訴意旨仍照上訴人於原審時之起訴意旨重複主張，略以：(一)
    被保險人呂永全因罹患肝癌、肝硬化，經治療終止後（88年
    8月24日為治療終止審定殘廢日期）據台北榮民總醫院殘廢
    診斷書載：「肝癌侵犯肝右葉與肝門脈，並有肝硬化併門脈
    高血壓、肝功能異常，黃疸、生活尚能自理」適合殘廢給付
    標準表第47項之規定，並經榮總醫院審定為永久不能復原，
    已符合勞工保險條例第53條第1項規定請領殘廢補助費，然
    被上訴人確本末倒置以第53條第2項刁難被保險人要「治療
    一年以上」，難道治療一年後肝癌、肝硬化會痊癒嗎？(二)依
    勞工保險條例施行細則第77條規定：所謂「治療終止」是指
    被保險人罹患之傷病，經治療後，症狀固定，再行治療仍不
    能期待其「治療效果」之狀態。以肝癌併肝硬化患者來說，
    治療後症狀已經固定在某種狀態下，維持性的治療只是延續
    生命之必要醫療，再行治療仍無法改善其「肝臟功能之顯著
    障害」，亦無法期待其治療效果，已屬「治療終止」，即符
    合上開規定得申請殘廢補助費。然被上訴人先以「症狀未固
    定」為由拒絕保險給付於法不合，因母法內並未規定需「症
    狀固定」才能申請殘廢給付，況被上訴人以勞工保險條例施
    行細則（77條）來規範被保險人請領保險給付之權利，顯已
    逾越母法之規定，更違反法律保留原則，亦牴觸中央法規標
    準法第5條、第6條及第11條規定。(三)再則，中華民國憲法第
    7條規定：「中華民國人民．．．在法律上一律平等」，同
    為保險人的李玉招（Ｚ0000000000）。肝癌才屬第4期也因
    整日疼痛，需人照護，被上訴人也核付其殘廢給付，而無所
    謂「治療尚未終止」不予給付的情形，另外，黃玉順（Ｚ00
    0000000）被上訴人派員查看時，被保險人也正在住院當中
    ，症狀未固定，為何被上訴人也核付殘廢給付呢？及邱萬五
    （Ｚ000000000）亦症狀未固定，被上訴人也核付其殘廢給
    付，唯獨拒付被保險人呂永全之殘廢給付，顯失公平及違法
    矣！被上訴人於審核殘廢給付時，確有雙重標準。(四)雖被上
    訴人90年10月5日90保給字第6005980函辯稱：「經本局所送
    台北榮民總醫院出具之殘廢診斷書及調閱該院及國泰醫院內
    湖分院之病歷影本審查，殘廢程度符合勞工保險條例第53條
    附表第46項第3等級『胸腹部臟器遺存顯著障害，終身不能
    從事工作者』殘廢與死亡兩者相較，應於領取死亡為優。」
    當時（88年10月2日）被保險人申請殘廢給付時，台北榮民
    總醫院出具之殘廢診斷書：「肝癌侵犯肝右葉與肝門脈，並
    有肝硬化併門脈高血壓、肝功能異常，黃疸、生活尚能自理
    」（即能從事輕便工作）診斷書並無終身不可從事任何工作
    ，被保險人當時雖有病痛在身，但能自行行走，生活都能自
    理，每日都還騎機車載小孩上學，並於88年10月12日早上7
    時6分載小孩上學時，於內湖星雲街行駛快車道違規；其於
    工作上，身為經理，許多業務不是別人馬上即能勝任，以致
    於休養期間，仍以電話處理公司業務及對內指導等輕便工作
    。申請殘廢給付時，被上訴人從未替身患重症之勞工著想，
    不調閱醫院病歷審查殘廢程度屬第幾項幾等級，亦未向台北
    榮民總醫院查明審定成殘之事實狀況，更未派員實地了解查
    明，復未另行指定醫院複檢，隨以俟治療一年以上後如仍無
    好轉，再行申請（被上訴人88年10月6日保給簡字第3106317
    7號函）而不給殘廢給付，如今明知被保險人已死亡，才說
    從病歷送二位專業醫師審查，審查意見分別明載：「呂君治
    療僅5個月即申請殘廢給付，症狀應未完全固定。但醫師稱
    病人巳不再適宜做任何治療，復原機會渺茫，固可視為再治
    療仍不能期待療效，可以第46項第3等級給付」，此做法於
    情於法於理不合。第三等級終身不能從事工作者（屬臥床狀
    態），試問還能騎機車載小孩上學嗎？被上訴人不依「治療
    終止」認殘當時之事實及生活工作狀況，來核付殘癈給付，
    公司開立之工作證明書又不採信。被上訴人如此限制及剝奪
    被保險人請領殘癈給付之權利，顯屬違法。仍請求判決命被
    上訴人依勞工保險條例第53條附表第47項第7等級予以殘廢
    給付。
三、查原審斟酌全辯論意旨及調查證據之結果，以被保險人呂永
    全申請殘廢給付後死亡，被上訴人依其病歷綜合審查，雖認
    定其殘廢程度符合給付標準表第46項第3等級之給付，惟因
    殘廢給付金額為1,016,400元，較上訴人已領取之死亡給付
    金額1,270,500元為少（按上訴人業於89年2月14日，請領死
    亡給付35個月，計1,270,500元），被上訴人依勞工保險條
    例施行細則第81條擇一領取死亡給付或殘廢給付之規定，否
    准上訴人殘廢給付之申請，核無不合，因將原訴願決定、審
    議審定及原處分均予維持，駁回上訴人之訴。現上訴人提起
    上訴仍照其於原審時之起訴意旨重複主張，其中主張呂永全
    殘廢程度符合給付標準表第47項第7等級（胸腹部臟器機能
    遺存顯著障害，終身祗能從事輕便工作者），其殘廢給付與
    死亡給付兩者均可領取云云，已經原判決指駁不採，究竟原
    判決違背何項法令、不適用法規或如何適用不當，上訴人並
    未具體指明其情事，依首開規定及說明，其上訴為不合法。
    至於爭執被上訴人先前以「症狀未固定」為由拒絕保險給付
    ，於法不合，顯失公平，且其所適用之勞工保險條例施行細
    則第77條逾越母法之規定，違反法律保留原則乙節，因被上
    訴人先前以本件被保險人所患肝癌，仍在治療中，不符勞工
    保險條例第53條規定，所為否准申請殘廢給付之處分，及上
    訴人接著申請審議，遭勞工保險監理委員會審定駁回之處分
    ，均經行政院勞工委員會於90年7月17日以台89勞訴字第001
    9639號訴願決定書決定：「原處分及原審定均撤銷」，已經
    不存在，被上訴人重為處分，已認定本件被保險人殘廢程度
    符合勞工保險殘廢給付標準表第46項第3等級，且經訴願決
    定及原審判決遞予維持，足見上訴人係就已經不存在之行政
    處分爭執其適法性，亦未針對原判決違背何項法令、不適用
    法規或如何適用不當之情事，予以具體指摘，依首開規定及
    說明，此部分上訴理由亦為不合法，應予駁回。
四、依行政訴訟法第249條第1項前段、第104條、民事訴訟法第
    95條、第78條，裁定如主文。
中    華    民    國    94    年    3     月    10    日
                  第五庭審判長法  官　趙　永　康
                              法  官　鄭　淑　貞
                              法  官　黃　淑　玲
                              法  官　侯　東　昇
                              法  官  林  文  舟
以  上  正  本  證  明  與  原  本  無  異
中    華    民    國    94    年    3    月    11     日
　　　　　　　　　　　　　　　書記官　彭　秀　玲
